【裁判字號】    99,訴,167
【裁判日期】    990420
【裁判案由】    清償借款
【裁判全文】
臺灣臺中地方法院民事判決  99年度訴字第167號
原      告  戊○○
訴訟代理人  黃翎芳律師
複 代 理人  陳佩吟律師
複 代 理人  甲○○
被      告  丁○○
被      告  華利信資產管理股份有限公司
法定代理人  乙○○
被      告  永先進建設股份有限公司
法定代理人  己○○
共      同
訴訟代理人   丙○○
上列當事人間請求清償借款等事件，本院於民國99年3月30日言
詞辯論終結，判決如下：
    主      文
被告丁○○與被告華利信資產管理股份有限公司應連帶給付原告
新台幣貳佰壹拾伍萬參仟元，及其中新台幣貳佰萬元，自民國九
十九年二月二日起至清償日止，按年息百分之五計算之利息。
被告丁○○與被告永先進建設股份有限公司應連帶給付原告新台
幣壹佰零肆萬伍仟元，及其中新台幣壹佰萬元，自民國九十九年
一月三十日起至清償日止，按年息百分之五計算之利息。
訴訟費用新台幣參萬貳仟陸佰捌拾元，其中新台幣貳萬貳仟零壹
元由被告丁○○與被告華利信資產管理股份有限公司連帶負擔；
其中新台幣壹萬零陸佰柒拾玖元由丁○○與被告永先進建設股份
有限公司連帶負擔。
本判決第一項於原告以新台幣柒拾壹萬柒仟陸佰元；第二項於原
告以新台幣參拾肆萬捌仟參佰元分別供擔保後，得假執行。
    事實及理由
一、原告主張被告丁○○前於民國96年3月間向原告借款新台幣
   （下同）500萬元，約定借款期限為3個月，後經原告依被告
    丁○○之指示將該款項匯款予第三人許惠美所有國泰世華
    銀行文心分行帳戶內（帳號為000000000000號）而交付借款
    。詎被告丁○○屆期無力清償，經其陸續以換票方式延長還
    款期限，期間被告丁○○僅還款100萬元，餘款400萬元均未
    清償。迨至98年3月間，被告丁○○交付被告華利信資產管
    理股份有限公司（下稱華利信公司）為發票人、票號分別為
    NC0000000號、NC0000000號、發票日分別為98年5月7日、98
    年6月7日、面額分別為105萬4000元、214萬4000元，合計31
    9萬8000元（本金300萬元，利息19萬8000元）；及發票人為
    被告永先進建設股份有限公司（下稱永先進公司）、票號BC
    0000000號、發票日98年8月11日、面額104萬5000元（本金1
    00萬元，利息45000元），並均由被告丁○○在上開支票背
    書之支票3紙予原告收執，以為清償上開借款及其利息。惟
    上開支票屆期經原告分別予以提示付款，卻均遭退票不獲付
    款。嗣經原告提起本件訴訟後，被告華利信公司始就其所簽
    發之上開2紙支票票款債務，分別於99年1月14日、2月10日
    各清償原告30萬元、74萬5000元部分款項，合計104萬5000
    元（其中先抵充清償利息198000元，其餘清償本金票款8470
    00元），尚積欠原告本金票款215萬3000元之債務。是就上
    開借款債務，原告自得依借貸關係向被告丁○○請求返還；
    另就該票款債務，亦得依票據關係，請求被告等分別連帶負
    責清償。爰主張依票據及消費借貸之法律關係，分別請求判
    決如主文第1、2項所示（原請求被告丁○○與被告華利信公
    司應連帶給付319萬8000元及遲延利息；及請求被告丁○○
    與被告永先進公司應連帶給付104萬5000元及遲延利息，嗣
    減縮為如上開主文所示之金額）。並陳明願供擔保，請准宣
    告假執行。被告則略稱：對原告之上開請求無意見，但希能
    與原告協商分期清償等語。
二、原告主張之上開事實，業據提出與其所述相符之匯款單、系
    爭支票及退票理由單各3紙為證，且為被告所不爭執，堪認
    原告前揭主張為真實。按稱消費借貸者，謂當事人一方移轉
    金錢或其他代替物之所有權於他方，而約定他方以種類、品
    質、數量相同之物返還之契約；借用人應於約定期限內，返
    還與借用物種類、品質、數量相同之物，民法第474條第1項
    、第478條前段分別定有明文。又在票據上簽名者，依票上
    所載文義負責；另支票發票人應照支票文義擔保支票之支付
    ；發票人、背書人，對於執票人連帶負責；執票人向支票債
    務人行使追索權時，得請求自為付款提示日起之利息，如無
    約定利率者，依年利6 釐計算，票據法第5條第1項、第126
    條、第133條及第144條準用第96條第1項分別設有規定。從
    而，原告本於消費借貸及票據法律關係，分別訴請判決如主
    文第1、2項所示之金額，即屬有據，應予准許。並確定訴訟
    費用額32680元，依比例由被告丁○○與被告華利信公司連
    帶負擔22001元；另由被告丁○○與被告永先進公司連帶負
    擔10679元。
三、末原告陳明願供擔保請准宣告假執行，經核亦無不合，爰酌
    定相當擔保金額，併准許之。
四、據上論結，本件原告之訴為有理由，依民事訴訟法第78條、
    第85條第1項、第2項，第390條第2項，判決如主文。
中    華    民    國    99    年    4    月    20    日
                  民事第四庭    法  官  黃文進
正本係照原本作成。
如對本判決上訴，須於判決送達後20日內向本院提出上訴狀。
中    華    民    國    99    年    4    月    20    日
                                書記官

司法院資訊處製作；財團法人民間司法改革基金會備份。
